【裁判字號】    97,台上,4451
【裁判日期】    970911
【裁判案由】    偽造文書
【裁判全文】
最高法院刑事判決            九十七年度台上字第四四五一號
上  訴  人  丙○○
            乙○○
上 列一 人
選任辯護人  康進益律師
            王國論律師
上  訴  人  甲○○
上列上訴人等因偽造文書案件，不服台灣高等法院台南分院中華
民國九十四年十月二十七日第二審更審判決（九十四年度重上更
(一)字第三五七號，起訴案號：台灣台南地方法院檢察署八十九年
度偵字第五九六六號、第一三三七四號、九十年度偵字第三七九
五號），提起上訴，本院判決如下：
    主  文
上訴駁回。
    理  由
一、乙○○、甲○○部分：
按刑事訴訟法第三百七十七條規定：上訴於第三審法院，非以判
決違背法令為理由不得為之；是提起第三審上訴，應以原判決違
背法令為理由，係屬法定要件；如果上訴理由書狀並未依據卷內
訴訟資料具體指摘原判決不適用何種法則或如何適用不當，或所
指摘原判決違法情事，顯與法律規定得為第三審上訴理由之違法
情形不相適合時，均應認其上訴為違背法律上之程式，予以駁回
。本件原判決撤銷第一審就上訴人乙○○、甲○○部分所為之科
刑判決，改判仍依牽連犯，從一重分別論處乙○○、甲○○共同
連續行使偽造公文書，足以生損害於公眾及他人罪刑（乙○○處
有期徒刑二年二月，甲○○處有期徒刑一年六月；原判決關於上
訴人丙○○部分，另從程序上駁回，詳如後述；第一審論處洪暐
智【原名洪文玉】罪刑部分，未據上訴已確定）。乙○○之上訴
意旨略稱：（一）乙○○與丙○○雖係高中同學，並受丙○○請
託，幫忙找洪暐智提供照片及介紹洪暐智與甲○○認識，當時係
因丙○○告以其有一輛車擬透過甲○○持相關資料出售，乃介紹
洪暐智與郭某一同赴車行賣車；乙○○並未參與偽造系爭公、私
文書及特種文書之行為，與該竊車及贓車銷贓集團之成員，又均
不認識，原判決僅執乙○○轉請洪暐智提供照片一張及介紹郭、
洪二人認識，即認乙○○與丙○○等人共犯本件犯罪，自屬違背
法令。（二）乙○○於警詢即供稱：「（問：你是否知道甲○○
所駕的自用小客車是贓車？所攜帶的相關證件也是偽造、變造的
？他們以偷來的車經過變造後用假證件變賣？）都不知道」，於
偵查中亦否認曾看到偽造之彭雪山國民身分證及販賣車號ＬＷ－
六五六九號自用小客車；洪暐智在偵查中復供稱：「（問：乙○
○有否說拿相片何用？）當時沒有說用途」，而變造之彭雪山國
民身分證又係甲○○交予洪暐智，足證乙○○並未偽造彭雪山之
國民身分證及相關車輛來源證明文件。雖甲○○、洪暐智均供稱
：乙○○叫渠等不要在岡山賣車，要開到台南去賣等語；惟乙○
○對此堅決否認，另審酌甲○○等人銷售該車取得之訂金新台幣
（下同）二十萬元，係在甲○○身上查獲等事實及甲○○供稱：
乙○○未向其表示如何處理該二十萬元等語，則乙○○究係如何
得知該車為贓車？擬如何銷贓？相關證件係如何偽造？況且乙○
○縱令知悉上情，又如何認定其就本件犯罪與丙○○、「阿豐」
等人，有犯意聯絡及行為分擔？原判決俱未逐一說明認定所憑之
證據及其理由，有理由不備及證據調查未盡之違法。（三）依憑
甲○○及洪暐智分別供稱：「賣車訂金二十萬是三豐車行老闆給
我的，賣車所需的證件都是我和洪暐智的，偽造的彭雪山身分證
、汽車申領牌照登記書、汽車出廠完稅證照、彭雪山印章，都是
名叫『眼鏡』的男子從台中寄遊覽車到高雄九如站叫我去拿的，
該變造過的ＬＷ－六五六九號自小客車停在仁德高速公路交流道
，由我去開走到三豐行來賣，車子鑰匙也是『眼鏡』的男子一起
寄給我的」、「（問；你是否知道該贓車是否是乙○○變造或偷
竊的？以及改造證件？）我不知道，這些東西都是『眼鏡』交給
我的，丙○○（即綽號『眼鏡』者）打電話叫我到高雄九如路一
家遊覽車公司領包裹，並說車在台南仁德交流道，也就是說贓車
及改造的證件都是丙○○拿出來的」（甲○○部分）、「三豐汽
車商行付訂金二十萬，汽車原始證件及裕隆日產汽車（含兩面車
牌），和我所持用彭雪山偽造身分證、印章皆由甲○○提供的，
誰偽造我不清楚，只知證件及印章都是由甲○○提供，車牌號碼
不清楚誰偽造的」、「我拿到二十萬贓款就馬上交給甲○○」、
「車子是甲○○開來載我一起去賣掉」、「乙○○作何種工作，
我不太清楚」（洪暐智部分），足見乙○○未參與或經手系爭偽
造之證件，銷贓時亦未在場，售賣贓車所得之二十萬元訂金，郭
、洪二人更未交予乙○○，乙○○顯無共同參與本件犯罪之犯意
聯絡，原判決僅憑乙○○央請洪暐智提供照片一張，即認乙○○
參與本件銷贓犯罪集團，不但理由不備，且與卷內證據資料不相
適合，亦有證據上理由矛盾之違法。甲○○之上訴意旨略稱：甲
○○雖於民國八十九年四月間同意協助「阿豐」販賣車輛，但並
未表示欲加入該汽車銷贓集團，而依據原判決事實認定，甲○○
僅係參與車輛售賣過程，對於該集團如何竊車、如何偽造相關證
件，均不知情，亦未參與，更遑論對該竊車集團之運作及計畫有
何犯意聯絡及行為分擔；原判決不察，僅依憑甲○○供認：應「
阿豐」之請求，同意協助售賣車輛，並留下聯絡電話及嗣後僅有
一次售賣車輛之行為等情，即認甲○○係本件犯罪之共同正犯，
有理由不備及應於審判期日調查之證據未予調查之違法各等語。
惟查：原判決綜合卷內之證據資料及調查證據之結果，認定乙○
○、甲○○分別有其事實欄所載之犯行，已於理由內詳敘其調查
證據之結果及取捨證據認定之理由，並就上訴人乙○○否認犯罪
所持之辯解，認非可採，予以指駁。復說明認定被害人王凌倫之
警詢供述具有證據能力所憑之證據及其理由。從形式上觀察，原
判決並無證據上理由矛盾、理由不備、證據調查未盡等違背法令
之情形。乙○○上訴意旨（二）仍執原判決已敘明非可採信之否
認犯罪辯解，指摘原判決理由不備及證據調查未盡，顯非合法。
再依原判決理由說明，係依憑丙○○於第一審及原法院上訴審供
認犯罪之自白、第一審共同被告洪暐智在第一審之供述、乙○○
於警詢及第一審分別供稱：「是洪文玉（洪暐智）將照片交給我
沒錯，我再將照片拿到高雄縣鳳山市○○路『運來釣蝦埸』，交
給綽號眼鏡（即丙○○）」、「丙○○有跟我講，要找人作資料
賣車」、甲○○於警詢、偵查、第一審及原法院上訴審先後供認
：伊於八十九年四月間，以報端求職廣告與綽號「阿豐」之人取
得聯絡後，「阿豐」即告以賣輛贓車得手，可分得二萬元，伊亦
同意加入綽號「阿豐」等人銷贓汽車，並留下聯絡電話等語、於
第一審供稱：「洪暐智以彭雪山名義賣車的資料，是一不詳姓名
的人以電話聯絡我，我照電話指示去拿李宗男的包裹，要我打電
話聯絡乙○○，岡山『咖啡哲學』見面，是他指定地點，當時我
是一人去的，我去時就看到他們，洪、崔二人在『咖啡哲學』，
當時崔某就把包裹打開，崔將裡面資料交給洪某，並要他將裡面
資料背好，做為賣車之用」、證人林榮進之證述及扣案偽造之彭
雪山國民身分證乙張、彭雪山ＬＷ─六五六九號小客車車牌兩面
、偽造之ＬＷ─六五六九號小客車車牌兩面、引擎號碼為VQ-000
00000A號，車身號碼為A32SN-003232號行車執照乙份、汽車新領
牌照登記書乙紙、裕隆公司出廠貨物稅完稅證照乙份、偽造之彭
雪山編號筍000-0000000000號行車執照乙份、卷附之汽車新領牌
照登記書乙紙、交通部公路局嘉義監理站八十九年五月二十三日
函乙紙、車輛竊盜、車牌失竊資料個別查詢報告表乙份、汽車過
戶登記書乙紙等證據資料，認定乙○○、甲○○分別有其事實欄
所載之犯行，並非僅以乙○○轉請洪暐智提供照片一張及介紹郭
、洪二人認識等情，作為認定乙○○與丙○○等人共犯本件犯罪
之唯一證據。乙○○上訴意旨（一）以此指摘原判決違背法令，
顯非依據卷內資料而為主張。又共同正犯於犯意聯絡之範圍內，
應對其他共同正犯所實行之行為負全部責任，而共同正犯之犯意
聯絡，並不以數人間直接發生者為限，即有間接之聯絡者，亦包
括在內。則乙○○縱令未參與偽造及行使偽造之上開證件及售賣
系爭贓車等行為，以及甲○○即使僅參與銷售贓車及行使上開偽
造證件等行為，惟本件全部犯罪行為既均在渠等與丙○○、「阿
豐」等人犯意聯絡範圍之內，崔、郭二人自應就其他共同正犯之
行為，同負全部責任。乙○○上訴意旨（二）、（三）及甲○○
上訴意旨分別執渠等未參與原判決所認定之全部犯罪事實云云，
指摘原判決理由不備及證據調查未盡，俱不足以辨識原判決已具
備違背法令之形式要件。綜上所論，乙○○、甲○○之上訴均屬
違背法律上之程式，俱予駁回。至於原判決認與乙○○、甲○○
行使偽造公文書、行使偽造私文書及準私文書等罪具有牽連犯關
係之偽造特種文書、收受贓物、詐欺取財、使公務員登載不實等
部分，經查刑法第二百十二條偽造特種文書罪、同法第三百四十
九條第一項收受贓物罪及同法第二百十四條使公務員登載不實罪
之法定本刑均為三年以下有期徒刑，屬刑事訴訟法第三百七十六
條第一款之案件，刑法第三百三十九條第一項之詐欺罪，屬刑事
訴訟法第三百七十六條第四款之案件，與之具有牽連犯關係之行
使偽造公文書、行使偽造私文書及準私文書等重罪部分之上訴，
既不合法，自無從就牽連犯之輕罪部分併為實體上審判，此等部
分既經第二審判決，自均不得上訴於第三審法院，乙○○、甲○
○就該等部分竟復提起上訴，俱非適法，皆應併予駁回。
二、丙○○部分：
查第三審上訴書狀，應敘述上訴之理由，其未敘述者，得於提起
上訴後十日內補提理由書於原審法院，已逾上述期間，而於第三
審法院未判決前仍未提出上訴理由書狀者，第三審法院應以判決
駁回之，刑事訴訟法第三百八十二條第一項、第三百九十五條後
段規定甚明。丙○○因偽造文書案件，不服原審判決，於九十四
年十一月十四日提出上訴書狀，惟未敘述上訴之理由，迄今逾期
已久，於本院判決前仍未提出，其上訴自非合法，應予駁回。
據上論結，應依刑事訴訟法第三百九十五條，判決如主文。
中    華    民    國  九十七  年    九    月   十一   日
                      最高法院刑事第八庭
                          審判長法官  林  永  茂
                                法官  吳  昆  仁
                                法官  蘇  振  堂
                                法官  蕭  仰  歸
                                法官  林  立  華
      本件正本證明與原本無異
                                      書  記  官
中    華    民    國  九十七  年    九    月  二十二  日
                                                      v


司法院資訊處製作；財團法人民間司法改革基金會備份。
